臺灣南投地方法院民事簡易判決
110年度投簡字第394號
原      告  DEWI NINGSIH

訴訟代理人  許宜嫺律師(法扶律師)
被      告  汪秋香  
            何世方  
上列當事人間請求損害賠償事件，本院於民國111年3月17日言詞
辯論終結，判決如下：
    主      文
被告汪秋香、何世方應連帶給付原告新臺幣15萬5,338元，及自
民國111年2月15日起至清償日止，按週年利率百分之5計算之利
息。
被告汪秋香應給付原告新臺幣47萬1,173元，及自民國111年2月1
5日起至清償日止，按週年利率百分之5計算之利息。
原告其餘之訴駁回。
訴訟費用由被告汪秋香、何世方連帶負擔百分之19，被告汪秋香
負擔百分之57，餘由原告負擔。
本判決原告勝訴部分得假執行。
原告其餘假執行之聲請駁回。
    事實及理由
壹、程序事項：
一、按訴狀送達後，原告不得將原訴變更或追加他訴，但擴張或
    減縮應受判決事項之聲明者，不在此限（民事訴訟法第255
    條第1項第3款）。經查，原告起訴聲明第1項原以：被告應
    連帶給付原告新臺幣（下同）74萬3,909元，及自起訴狀繕
    本送達翌日起至清償日止，按週年利率5%計算之利息。嗣聲
    明迭經變更，原告業於民國111年3月17日言詞辯論期日當庭
    變更訴之聲明第1項為：被告應連帶給付原告82萬3,104元，
    及自111年2月15日起至清償日止，均按週年利率5%計算之利
    息。核屬擴張應受判決事項之聲明者，應予准許。
二、被告汪秋香未於言詞辯論期日到場，復無民事訴訟法第386
    條所列各款情事，依同法第433條之3規定，依職權由原告一
    造辯論而為判決。
貳、實體事項：
一、原告主張：被告汪秋香於110年1月21日13時31分許，騎乘車
    號000-0000號普通重型機車（下稱系爭A車）搭載原告，沿
    南投縣南投巿文昌街由西往東方向行駛，行經文昌街與大同
    街口（下稱系爭街口）時，被告何世方適於同一時、地駕駛
    車牌號碼0000-00號自用小客車（下稱系爭B車），沿南投縣
    南投巿大同街由南往北方向行駛至系爭街口時，被告汪秋香
    未禮讓系爭B車先行，而被告何世方行經系爭街口未減速慢
    行，致系爭A、B車在系爭街口發生擦擊，造成原告受有口腔
    擦傷、右側股骨幹、右側脛骨幹及右側腓骨幹閉鎖性骨折等
    傷害（下稱系爭傷害）。被告上開過失行為致原告受有財產
    、非財產上損害，被告應賠償原告82萬3,104元（細項：醫
    療費用27萬8,904元、看護費用18萬7,200元、工作損失5萬7
    ,000元、精神慰撫金30萬元）。爰依民法第184條第1項前段
    、第185條、第191條之2、第195條規定，提起本件訴訟等語
    。並聲明：㈠被告應連帶給付原告82萬3,104元，及自111年2
    月15日起至清償日止，均按週年利率5%計算之利息。㈡願供
    擔保，請准宣告假執行。
二、被告何世方則以：被告何世方就本件車禍事故有過失不爭執
    ，惟被告汪秋香本件車禍事故應負70％過失責任，被告汪秋
    香為原告之使用人，是原告亦需承擔被告汪秋香過失等詞資
    為抗辯。並聲明：原告之訴駁回。
三、被告汪秋香未於言詞辯論期日到場，亦未提出書狀作何聲明
    或陳述供本院審酌。
四、本院得心證理由：
　㈠原告主張被告於前開時、地，駕駛系爭A、B車，因被告汪秋
    香未禮讓系爭B車先行，而被告何世方行經系爭街口未減速
    慢行，致系爭A、B車發生碰撞，原告因而受有系爭傷害等情
    ，業據提出與其所述相符之道路交通事故當事人登記聯單、
    道路交通事故現場圖、現場照片、診斷證明書、初步分析研
    判表、南投醫院醫療費用收據在卷為憑（本院卷第21-53、1
    33-147頁），並經本院向南投縣警察局南投分局調取本件道
    路交通事故調查卷宗核閱屬實（本院卷第83-119頁），另於
    本院言詞辯論程序中當庭播放案發影片及製作勘驗筆錄在卷
    （本院卷第248-249頁），且為被告何世方所不爭執。又被
    告汪秋香經本院合法通知，未於言詞辯論期日到場，亦未提
    出任何書狀對原告主張之事實爭執，依民事訴訟法第280條
    第3項前段準用同條第1項之規定，視同自認。從而，原告上
    開之主張，堪信為真實。
  ㈡按因故意或過失，不法侵害他人之權利者，負損害賠償責任
    ；數人共同不法侵害他人之權利者，連帶負損害賠償責任；
    汽車、機車或其他非依軌道行駛之動力車輛，在使用中加損
    害於他人者，駕駛人應賠償因此所生之損害。但於防止損害
    之發生，已盡相當之注者，不在此限（民法第184條第1項前
    段、第185條第1項前段、第191條之2）。不法侵害他人之身
    體或健康者，對於被害人因此喪失或減少勞動能力或增加生
    活上之需要時，應負損害賠償責任（民法第193條第1項）。
    另數人因共同過失不法侵害他人之權利者，依法應負連帶賠
    償責任，苟各行為人之過失均為其所生損害之共同原因，即
    所謂行為關連共同，亦足成立共同侵權行為（最高法院66年
    台上字第2115號判例意旨參照）。又按當事人主張有利於己
    之事實者，就其事實有舉證之責任（民事訴訟法第277條本
    文）。經查，原告主張其因被告上開共同侵權行為受有損害
    等節，業如前述，是被告自應就原告因本件車禍事故所受損
    害結果負連帶賠償責任。惟就原告所主張之賠償責任之範圍
    、項目、金額等節，仍應由主張損害賠償責任之原告舉證以
    實其說，如原告未能舉證，即不能認原告該部分之主張為有
    理由。爰就原告主張之損害賠償金額，逐一認定並論述如下
    ：
　⒈醫療費用、看護費用部分：
    原告主張其因被告於前揭時地之過失行為，受有系爭傷害結
    果，致支出醫療費用27萬8,904元、看護費用18萬7,200元乙
    節，業據提出南投醫院醫療費用收據、全台各地區台灣籍看
    護費用行情表為證（本院卷第53頁、第229-235頁、第257頁
    ），且為被告何世方所不爭執；又被告汪秋香經本院合法通
    知，未於言詞辯論期日到場，亦未提出任何書狀爭執，視同
    自認。是原告此部分主張，核屬有據，應予准許。
　⒉不能工作損失部分：
　　⑴按當事人已證明受有損害而不能證明其數額或證明顯有重
      大困難者，法院應審酌一切情況，依所得心證定其數額（
      民事訴訟法第222條第2項）。因此，損害賠償之訴，原告
      已證明受有損害，有客觀上不能證明其數額或證明顯有重
      大困難之情事時，如仍強令原告舉證證明損害數額，非惟
      過苛，亦不符訴訟經濟之原則，於此種情形，法院應審酌
      一切情況，依所得心證定其數額，以求公平。
　　⑵查原告因本件傷害後右下肢3個月不能踩地，致其有3個月
      無法工作等情，有南投醫院診斷證明書可參（本院卷第35
      頁）。且被告對原告本件事故發生前具有工作能力一節，
      並未爭執，堪認原告確因本件事故而受有3個月不能工作
      之損失。
　　⑶原告主張本件車禍發生前工作薪資為1萬9,000元，然本院
      向勞動部勞工保險局調取原告投保紀錄，經函復原告自10
      6年11月1日迄今無勞工保險投保紀錄，有勞動部勞工保險
      局110年12月19日保費資字第11013633700號函可參（本院
      卷第221頁），而原告至今未提出相關工作、薪資證明，
      難以認定原告本件車禍發生前每月受有1萬9,000元之薪資
      。惟原告既已證明受有損害，僅對此部分損害之確實數額
      ，在舉證上顯有重大困難，而有民法第222條第2項之適用
      。本院審酌勞動部統計處公布之110年移工管理及運用調
      查統計結果：「110年6月外籍家庭看護工總薪資平均為2
      萬209元，較109年6月增291元，其中經常性薪資1萬7,563
      元，加班費2,182元，分別年增127元及107元」，有勞動
      部統計處110年移工管理及運用調查統計結果可參（本院
      卷第285-288頁），認為以此計算原告不能工作損失，不
      失為一合理之參考標準。而原告主張車禍發生前每月受有
      1萬9,000元之薪資，未逾越上開平均薪資，參以原告受有
      系爭傷害後，無法工作之期間為3個月，是原告得請求被
      告賠償之不能工作損失應為5萬7,000元【計算式：19,000
      ×3＝57,000】。從而，原告此部分主張，核屬有據。
　⒊精神慰撫金部分：
　　按不法侵害他人之身體、健康、名譽、自由、信用、隱私、
    貞操，或不法侵害其他人格法益而情節重大者，被害人雖非
    財產上之損害，亦得請求賠償相當之金額（民法第195條第1
    項前段）。不法侵害他人之人格權，被害人受有非財產上損
    害，請求加害人賠償相當金額之慰撫金時，法院對於慰撫金
    之量定，應斟酌實際加害情形、所造成之影響、被害人痛苦
    之程度、兩造之身份地位經濟情形及其他各種狀況，以核定
    相當之數額（最高法院47年台上字第1221號、51年台上字第
    223號判例要旨參照）。經查，原告學歷為國中畢業、家庭
    經濟狀況勉持，有警詢筆錄可參（本院卷第187頁）；被告
    何世方自述其國中畢業，現為小北百貨大夜主任，月收入約
    3萬多元（本院卷第250頁），另參以被告之稅務電子閘門財
    產所得調件明細表之財產，本院審酌兩造身分資力、原告所
    受傷害程度，及當時懷有身孕，面對可能流產之心理壓力，
    對於身體、精神上所造成之痛苦等一切情形，認原告所得請
    求被告賠償精神慰撫金部分，以15萬元為適當，逾此範圍之
    請求，則屬過高。　
　⒋從而，原告所得向被告請求之損害賠償為67萬3,104元（計算
    式：278,904+187,200+57,000+150,000＝673,104）。
　㈢本件有與有過失之適用：
　⒈末按損害之發生或擴大，被害人與有過失者，法院得減輕賠
    償金額，或免除之（民法第217條第1項）。此項規定之目的
    ，在謀求加害人與被害人間之公平，故在裁判上法院得以職
    權減輕或免除之（最高法院85年台上字第1756號判決參照）
    。上開規定，於被害人之代理人或使用人與有過失者，準用
    之（民法第217條第3項）。而機車後座之人係因藉駕駛人載
    送而擴大其活動範圍，駕駛人為之駕駛機車，應認係後座之
    人之使用人（最高法院74年度台上字第1170號判決意旨參照
    ），而有民法第217條第3項規定之適用。又乘客向駕駛人及
    第三人依侵權行為法律關係請求負賠償責任，若鑑定結果認
    駕駛人為肇事主因，第三人為肇事次因。假設駕駛人應負70
    ％之過失責任，第三人丙應負30％之過失責任。則第三人則得
    主張減輕70％之賠償責任（駕駛人為乘客之使用人，其過失
    依法準用與有過失之規定，故第三人得請求減少之賠償責任
    為駕駛人之過失責任，即70％）。又假設乘客所受損害金額
    為100萬元，則乘客得請求駕駛人、第三人連帶賠償之金額
    為30萬元（1,000,000×（100％－70％）=300,000），另得請求
    駕駛人賠償之金額為70萬元（1,000,000×70％=700,000）（
    臺灣高等法院暨所屬法院97年法律座談會民事類提案第8號
    研討結果意旨參照）。
　⒉經查，本件被告於前開時、地，駕駛系爭A、B車至系爭街口
    時，被告汪秋香有行經無號誌路口未禮讓右方車先行之過失
    ，被告何世方行經無號誌交岔路口時，亦違反道路交通規則
    93條第1項第2款行經無號誌之交岔路口，應減速慢行，作隨
    時停車之準備之規定，致與系爭A車發生碰撞，且依當時情
    狀並無不能注意之情形，是被告就本件車禍之發生均有過失
    ，有道路交通事故調查卷宗、本院勘驗筆錄在卷可稽（本院
    卷第83-119、248-249頁）。而原告係被告汪秋香騎乘機車
    搭載之後座乘客，依前開說明，應認被告汪秋香為原告之使
    用人，依民法第217條第3項規定，原告應承擔被告汪秋香之
    過失責任。本院審酌兩造肇事原因之過失情節、程度等一切
    情狀，認被告汪秋香之過失行為屬本件車禍之肇事主因，應
    負70％之過失責任，被告何世方之過失行為僅為肇事次因，
    應負30％之過失責任。從而，原告得向被告請求連帶賠償之
    金額應核減為20萬1,931元【計算式：673,104×30％＝201,931
    ，元以下四捨五入】。又原告對被告汪秋香請求之部分，並
    無民法第217條第3項之適用，是被告汪秋香應單獨賠償之金
    額為47萬1,173元【計算式：673,104－201,931＝471,173】。
　㈣本件應扣除原告已領取之強制汽車責任保險理賠金4萬6,593
    元：
　⒈按保險人依強制汽車責任保險法規定給付保險金，視為加害
    人或被保險人損害賠償金額之一部分；加害人或被保險人受
    賠償請求時，得扣除之（強制汽車責任保險法第32條）。準
    此，保險人所給付之保險金，可視為被保險人所負損害賠償
    金額之一部分，受害人倘已自保險金獲得滿足，自不得對被
    保險人或加害人再為請求。又因連帶債務人中之一人為清償
    、代物清償、提存、抵銷或混同而債務消滅者，他債務人亦
    同免其責任（民法第274條）。乘客向駕駛人及第三人依侵
    權行為之法律關係請求負賠償責任，如乘客領取之強制汽車
    責任險理賠金額係第三人之車輛所投保之強制汽車責任險，
    只能扣除第三人應負擔之賠償部分（臺灣高等法院暨所屬法
    院92年法律座談會民事類提案第37號研討結果意旨參照）。
    　　
　⒉經查，原告因被告何世方之過失行為，已領取強制汽車責任
    保險理賠金4萬6,593元，有富邦產物保險股份有限公司110
    年12月27日函可參（本院卷第265頁），為原告所不爭執（
    本院卷第283頁），依前揭說明，扣除原告已領取強制汽車
    責任保險4萬6,593元後，原告僅能再向被告汪秋香、何世方
    請求連帶賠償15萬5,338元【計算式：201,931－46,593＝155,
    338元】。
　㈤末按給付有確定期限者，債務人自期限屆滿時起，負遲延責
    任。給付無確定期限者，債務人於債權人得請求給付時，經
    其催告而未為給付，自受催告時起，負遲延責任。其經債權
    人起訴而送達訴狀，或依督促程式送達支付命令，或為其他
    相類之行為者，與催告有同一之效力（民法第229條第1、2
    項）。又遲延之債務，以支付金錢為標的者，債權人得請求
    依法定利率計算之遲延利息。但約定利率較高者，仍從其約
    定利率。應付利息之債務，其利率未經約定，亦無法律可據
    者，週年利率為5％（民法第233條第1項、第203條）。本件
    原告對被告之侵權行為損害賠償債權，核屬無確定期限之給
    付，既經原告起訴而送達起訴狀繕本與被告，被告迄未給付
    ，自應負遲延責任。是原告同意統一以變更訴之聲明狀繕本
    送達翌日（111年2月15日）起，按週年利率5％計算之法定遲
    延利息，核屬有據，亦應准許。
五、綜上所述，原告依民法第184條第1項前段、第185條、第191
    條之2、第195條規定，請求被告連帶給付15萬5,338元，及
    自111年2月15日起至清償日止，按週年利率5％計算之利息；
    暨請求被告汪秋香賠償47萬1,173元，及自111年2月15日起
    至清償日止，按週年利率5％計算之利息，為有理由，應予准
    許；逾此範圍之金額，為無理由，應予駁回。
六、本件原告勝訴部分，係依民事訴訟法第427條第2項第11款適
    用簡易程序所為被告部分敗訴之判決，依民事訴訟法第389
    條第1項第3款規定，應依職權宣告假執行。原告陳明願供擔
    保，請准宣告假執行，無非係促請本院依職權為假執行之發
    動，自無為准駁諭知之必要。至原告其餘敗訴部分，其假執
    行之聲請，則因訴之駁回而失所依附，應併駁回之。
七、本件事證已臻明確，兩造其餘主張及攻擊防禦方法，經審酌
    後與本件判決結果不生影響，爰不逐一論述。　　
八、訴訟費用負擔之依據：民事訴訟法第79條、第85條第2項、
    第85條第1項但書規定。
中　　華　　民　　國　　111 　年　　4 　　月　　14　　日
                  南投簡易庭  法  官  鄭煜霖
以上為正本係照原本作成。
如不服本判決，應於送達後20日內，向本院提出上訴狀並表明上
訴理由，如於本判決宣示後送達前提起上訴者，應於判決送達後
20日內補提上訴理由書（須附繕本）。
中　　華　　民　　國　　111 　年　　4 　　月　　14　　日
　　　　　　　　　　　　　　　書記官  洪妍汝